臺灣高等法院刑事裁定
                                    110年度毒抗字第887號
抗  告  人
即  被  告 陳建忠



上列抗告人因違反毒品危害防制條例案件，不服臺灣新北地方法
院於中華民國110年2月5日所為110年度毒聲字第435號裁定（聲
請案號：臺灣新北地方檢察署109年度毒偵字第6342號、110年度
聲觀字第344號），提起抗告，本院裁定如下：
    主  文
抗告駁回。
    理  由
一、原裁定意旨略以：抗告人即被告陳建忠基於施用第二級毒品
    之犯意，於民國109年9月15日21時許，在臺北市南港區重陽
    路某工地，施用第二級毒品甲基安非他命之事實，業據被告
    坦承不諱，且有尿液檢體編號對照表、濫用藥物檢驗報告在
    卷可稽，堪予認定。又本件被告施用毒品之時間，距其最近
    一次觀察、勒戒或強制戒治執行完畢已逾3年，而檢察官裁
    量後，未為緩起訴處分，並無違背法令、事實認定有誤或其
    他裁量重大明顯瑕疵等情形。是本件檢察官之聲請核屬正當
    ，爰依毒品危害防制條例第20條第1項、第3項、觀察勒戒處
    分執行條例第3條第1項等規定，裁定被告應送勒戒處所觀察
    、勒戒等語。
二、抗告意旨略以：被告前案執行完畢後，經歷波折，目前有穩
    定工作及待遇，相較於觀察勒戒，接受戒癮治療更有助於改
    過自新，回歸正常生活。戒癮治療係以社區醫療處遇，替代
    監禁式治療，使尚未嚴重成癮或衷心戒毒之施用毒品者，得
    以繼續正常家庭與社會生活，避免失去親情支持或中斷學業
    、工作。而接受觀察勒戒，往往因為內部環境複雜、龍蛇雜
    處，除不能戒除毒癮外，反而相互觀摩、學習犯罪技術，彼
    此交換毒品來源及施用手法，能否使施用毒品者知所悔改，
    誠有疑慮。被告於警員盤查時，主動交付口袋中毒品，並坦
    承犯罪，配合調查，有能力及意願自付費用以接受戒癮療程
    。被告思念已逝父親，未在生前盡孝悔不當初，一時失慮接
    觸毒品，以求暫時解脫壓力與自責，並非慣性為之。檢察官
    未斟酌個案情節，選擇侵害人身自由較重之聲請觀察勒戒，
    難謂已為合義務性裁量。原裁定依檢察官之聲請，裁定被告
    應送勒戒處所觀察勒戒，難認允當等語。
三、經查：
　㈠按「初犯」及「3年後再犯」施用第一、二級毒品者，檢察官
    應聲請法院裁定，令被告入勒戒處所觀察、勒戒，其期間不
    得逾2月，毒品危害防制條例第20條第1項、第3項定有明文
    。所謂觀察、勒戒，係導入療程觀念，對被告將來之危險所
    為預防、矯治措施，目的在戒除被告施用毒品之身癮及心癮
    ，以達教化與治療之目的，性質上屬強制規定。除檢察官審
    酌個案情形，依同條例第24條第1項為附條件之緩起訴處分
    ，可排除觀察、勒戒外，凡經檢察官聲請法院裁定將被告送
    勒戒處所觀察、勒戒，法院僅就其聲請是否適法或顯然不當
    而為裁定，並無斟酌另為其他處遇之餘地。且法院原則上應
    尊重檢察官職權之行使，為有限之低密度審查，除檢察官之
    判斷有違背法令、事實認定有誤或其裁量有重大明顯瑕疵外
    ，尚不得任意指為違法。原裁定已敘明認定被告確有施用第
    二級毒品，且施用時間距其前次觀察、勒戒或強制戒治執行
    完畢已逾3年，符合「3年後再犯」之理由，核與卷內事證相
    符。考量被告前於93年2月10日觀察、勒戒執行完畢釋放後
    ，仍不思警惕，先後再犯多件施用或持有毒品案件，分別經
    臺灣臺北地方法院以97年度訴字第343號、102年度審訴字第
    322號、臺灣桃園地方法院以97年度桃簡字第653號、臺灣士
    林地方法院以97年度訴字第407號、893號、97年度審易字第
    248號、101年度審訴字第275號、102年度審訴字第94號、10
    5年度審訴字第311號、臺灣新北地方法院以104年度訴字第1
    153號、本院以101年度上訴字第738號判刑確定；並曾經臺
    灣士林地方檢察署檢察官以100年度毒偵字第1560號為附命
    完成戒癮治療之緩起訴處分，然未履行完成，因違反應遵守
    或履行事項，為同檢察署檢察官以101年度撤緩字第51號撤
    銷緩起訴處分等情，有上開撤銷緩起訴處分書、本院被告前
    案紀錄表可憑。又被告於夜間隨身攜帶吸食器玻璃球，為巡
    邏員警上前攔查之際，將該玻璃球丟置在地而為警查獲，經
    鑑定機關鑑驗確認該玻璃球殘留第二級毒品甲基安非他命成
    分，且被告尿液檢體送驗結果，驗出甲基安非他命之濃度超
    出衛生福利部公告之閾值甚多，有警詢筆錄（毒偵卷第12頁
    ）、新北市政府警察局三重分局搜索扣押筆錄、扣押物品目
    錄表（毒偵卷第23至27頁）、臺灣榮民總醫院毒品成分鑑定
    書（毒偵卷第89頁）、尿液檢體編號對照表（毒偵卷第35頁
    ）、濫用藥物檢驗報告可稽（毒偵卷第81頁），堪認沈淪毒
    癮之程度非輕，並非偶發犯。則檢察官於109年9月16日、同
    年12月16日偵訊被告（毒偵卷第71、105頁）後，綜合考量
    個案具體情形，認本案不適於機構外之處遇，未選擇為附條
    件之緩起訴處分，依法聲請裁定將被告送觀察、勒戒，難認
    有何違法或明顯不當。原審因而依檢察官適法之聲請，裁定
    被告應送勒戒處所觀察、勒戒，自無違誤，應予維持。
　㈡被告固以前詞，提起本件抗告。惟查：⒈毒品危害防制條例所
    規定之觀察、勒戒，性質上為保安處分，其立法意旨在於幫
    助施用毒品者戒除毒癮，預防其再犯之可能性，該處分之性
    質非為懲戒行為人，惟為矯正行為人反社會性格，採用徹底
    隔絕毒品、專業諮商輔導或必要醫療支援等方法，協助其戒
    斷施用毒品之身癮及心癮，以達教化與治療之目的，並防衛
    社會安全。為達上述目的，不得已於一定期間限制或拘束行
    為人之人身自由，既為法之所許，當無因行為人之個人或家
    庭等因素而免予執行之理。抗告意旨主張勒戒處所環境複雜
    、龍蛇雜處，並質疑觀察、勒戒制度能否使施用毒品者知所
    悔改，難認有據。另謂被告目前有穩定工作及待遇、有能力
    及意願自付費用等節，即令不虛，不足採為可豁免依法應送
    勒戒處所觀察、勒戒處分之正當理由。至於所指被告僅係一
    時失慮之偶發犯、本案警員盤查時其主動交付口袋中毒品云
    云，均與卷證不合。⒉檢察官適用刑事訴訟法第253條之1第1
    項及第253條之2對被告為緩起訴處分時，應「參酌刑法第57
    條所列事項及公共利益之維護」，並「認以緩起訴為適當」
    者，始得為之，可認檢察官應以向法院聲請觀察、勒戒為原
    則，於例外符合上揭緩起訴處分之要件時，始得另為附命完
    成戒癮治療之緩起訴處分。而檢察官是否適用上開規定對被
    告為緩起訴處分，自得本於相關規定及立法目的，妥為斟酌
    、裁量，其裁量之結果，如認適於對被告為緩起訴處分者，
    固須於緩起訴處分中說明其判斷之依據，惟如認為應向法院
    聲請觀察、勒戒者，此時因係適用原則而非例外，即無需贅
    述不適於為緩起訴處分之理由，且法律並未規定檢察官聲請
    觀察、勒戒前，必須先徵詢被告之意願。而法院原則上應尊
    重檢察官職權之行使，僅為有限之低密度審查，除檢察官之
    判斷有違背法令、事實認定有誤或其裁量有重大明顯瑕疵外
    ，尚不得任意指為違法，更無裁定前必須先徵詢被告意見之
    相關規定。本案檢察官於偵訊後，綜合考量個案具體情形，
    認本案不適於機構外之處遇，未選擇為附條件之緩起訴處分
    ，依法聲請裁定將被告送觀察、勒戒，難認有何違法或明顯
    不當，原審依檢察官之聲請，即應依法裁定，已見前述。抗
    告意旨所指檢察官提起本件聲請，難謂已為合義務性裁量云
    云，進而指摘原裁當為不當，亦屬無據。從而，被告僅憑前
    詞，提起本件抗告，為無理由，應予駁回。
據上論斷，應依刑事訴訟法第412條，裁定如主文。
中　　華　　民　　國　　110 　年　　5 　　月　　31　　日
              　　刑事第六庭    審判長法　官  劉方慈
                                      法　官  許曉微
                                      法　官  朱嘉川
以上正本證明與原本無異。
不得再抗告。
                                      書記官  尤朝松 
中　　華　　民　　國　　110 　年　　6 　　月　　3 　　日